臺灣臺中地方法院民事判決
110年度中小字第1515號
原      告  柯瓊慧  
被      告  吳聰敏  
上列當事人間請求損害賠償事件，本院於111年3月9日言詞辯論
終結，判決如下：
    主    文
原告之訴駁回。
訴訟費用新臺幣1000元由原告負擔。
    事 實 及 理 由
一、原告主張：原告為「鄉城華廈社區」（下稱系爭社區）內門
    牌號碼臺中市○○區○○路000巷00號7樓建物及頂樓（下稱系爭
    頂樓）所有權人，被告則為同社區同棟20號6樓（下稱系爭6
    樓建物）住戶，竟自民國107年6月起，違反公寓大廈管理條
    例及建築法規，占用系爭頂樓用以擺放私人花盆與物品，及
    破壞防水層，以及於系爭6樓建物裝設鐵窗，已分別妨礙原
    告於另案107年度簡上字第117號民事案件中委由土木技師進
    行漏水鑑定事宜，及影響原告對系爭社區頂樓之使用、管理
    、維護，另被告所加裝之鐵窗則造成逃生設備安全扣無法安
    裝及滑行，而妨害原告逃生，致原告因清除系爭頂樓物品及
    拆除鐵窗需支出新臺幣（下同）5萬元，為此，爰依民法第1
    84條、821條之法律關係，請求被告賠償原告所受損害5萬元
    等語（本院卷第147頁）。
二、被告則以：系爭頂樓為共用部分，依照民國110年8月26日區
    分所有權人會議決議，開放住戶放置花盆及衣架，且被告目
    前並未放置任何物品於頂樓，縱有放置亦未侵害原告所有權
    等語。
三、本院之判斷
  ㈠原告主張兩造均為系爭社區住戶，被告有於系爭六樓建物裝
    設鐵窗之情，為兩造所不爭執，是此部分事實，本院自得採
    為判決之基礎。
  ㈡按當事人主張有利於己之事實者，就其事實有舉證之責任，
    民事訴訟法第277 條前段定有明文。是民事訴訟如係由原告
    主張權利者，應先由原告負舉證之責，若原告先不能舉證，
    以證實自己主張之事實為真實，則被告就其抗辯事實即令不
    能舉證，或其所舉證據尚有疵累，亦應駁回原告之請求。次
    按損害賠償之債，以有損害之發生及有責任原因之事實，並
    二者之間，有相當因果關係為成立要件。故原告所主張損害
    賠償之債，如不合於此項成立要件，即難謂有損害賠償請求
    權存在（最高法院48年台上字第481 號判例意旨參照）。又
    因故意或過失，不法侵害他人之權利者，負損害賠償責任。
    是以，侵權行為損害賠償請求權之發生，以有故意或過失不
    法侵害他人之權利為成立要件，若行為人之行為無故意或過
    失，即無賠償之可言；若無實際損害發生亦無賠償之可言；
    並以損害之發生及有責任原因之事實，二者之間，有相當因
    果關係為成立要件，故原告所主張損害賠償之債，如不合於
    此項成立要件者，即難謂有損害賠償請求權存在（最高法院
    49年台上字第2323號判例要旨參照）。申言之，侵權行為之
    成立，應具備加害行為、侵害權利、行為不法、致生損害、
    相當因果關係、行為人具責任能力及行為人須有故意或過失
    等要件，若任一要件有所欠缺，即無侵權行為責任之可言，
    且原告應就上開要件負舉證責任。本件原告主張被告於上開
    時地，對伊為前揭不法侵害行為，為被告所否認，自應由原
    告就此有利於己之事實負舉證責任。
　1.查原告主張被告於系爭頂樓放置私人物品為被告所否認，揆
    諸上開說明，應由原告就權利受有損害乙節為舉證之責。查
    原告於本院審理時供稱：103年度偵字第8329號不起訴處分
    書及系爭社區103年度第1次區分所有權人會議通知、103年
    第1次所有權人會議記錄、公告、管理費繳交收據等資料，
    可證明原告就系爭社區頂樓有所有權等語（本院卷第272頁
    ）。然查，前開案件之案由為竊佔案件，不起訴處分之理由
    則為追訴時效之說明，並未認定系爭頂樓所有權之歸屬，有
    系爭不起訴處分書附卷可參（本院卷第295頁），另上述開
    會通知及會議記錄則在討論原告與系爭社區訴訟事宜，亦未
    認定系爭頂樓所有權之歸屬，又管理費繳納之收據則與所有
    權之認定並無相涉，均有前開書據附卷可左（本院卷第243
    至249頁），依此，前開舉證尚無從據為原告就系爭頂樓所
    有權之證明，則原告此部分主張，尚有誤解；此外，原告並
    未再舉證以佐其說，既原告就所受損害為何，舉證尚有未足
    ，揆諸上開說明，要難認原告對被告有侵權行為損害賠償請
    求權存在。
  2.次查，「建築物為地下1層至地上7層之集合住宅，避難器具
    檢查表列出緩降機檢修結果判定下降障礙（鐵窗阻擋）」乙
    節，固有台中市政府消防局110年10月6日中市消預字第1100
    054509號函及所附消防安全設備檢修申報書附卷可參（本院
    卷第185頁），然並未指明何處鐵窗造成緩降機下降障礙乙
    節，有前開函文附卷可考，對照系爭社區2樓以上均有裝設
    鐵窗，另有現場照片附卷可查（本院卷第193頁），則僅憑
    前開函文尚難遽原告因系爭6樓建物鐵窗之裝設而受有損害
    ；此外，原告就所受損害為何，亦未再舉證以佐其說，則原
    告主張被告於系爭6樓建物加裝鐵窗致使原告需強制拆除而
    受有5萬元損害，舉證亦有未足，並非可採。
四、綜上，原告就侵權行為損害賠償之要件舉證尚有未足，原告
    請求被告賠償起所受損害，即非有據，為無理由，應予駁回
    。
五、依民事訴訟法第436 條之19第1 項、第78條規定，本件訴訟
    費用額確定為1,000 元（即原告繳納之第一審裁判費1,000
    元），由原告負擔。
中　　華　　民　　國　　111 　年　　3 　　月　　30　　日
                  臺灣臺中地方法院臺中簡易庭
                              法　官　陳航代
以上為正本，係照原本作成。
如不服本判決，應於送達後20日內，以判決違背法令為理由，向
本院提出上訴狀並表明上訴理由（上訴理由應表明一、原判決所
違背之法令及其具體內容；二、依訴訟資料可認為原判決有違背
法令之具體事實），如於本判決宣示後送達前提起上訴者，應於
判決送達後20日內補提上訴理由書（須附繕本）。 
中　　華　　民　　國　　111 　年　　4 　　月　　6 　　日
                              書記官  廖鳳美